臺北高等行政法院判決
　　　　　　　　　　　　　　　　　　 94年度簡字第00174號
原　　　告　甲○○
被　　　告　勞工保險局
代　表　人　乙○（總經理）
上列當事人間因職業災害勞工保護法事件，原告不服行政院勞工
委員會中華民國93年2月5日勞訴字第0920064165號訴願決定，提
起行政訴訟。本院判決如下：
　　主  文
原告之訴駁回。
訴訟費用由原告負擔。
　　事  實
甲、事實概要：
    原告以於民國（下同）91年7月3日工作中受傷致顏面裂傷，
    遺留7公分疤痕，檢據申請職業災害殘廢補助。案經被告審
    查，以其顏面部位遺存之疤痕未達勞工保險殘廢給付標準表
    所定之給付標準，不符合職業災害勞工保護法第6條第1項及
    第3項殘廢補助之請領要件，乃於92年10月1日以保護一字第
    09260012940號函核定所請殘廢補助應不予補助。原告不服
    ，提起訴願，遭決定駁回，遂提起行政訴訟。
乙、兩造聲明：
　一、原告聲明：訴願決定及原處分均撤銷。
　二、被告聲明：駁回原告之訴。
丙、兩造之爭點：原告所受顏面傷殘是否符合請領殘廢給付標準
    ？
原告主張：
一、原告受僱於信立化學股份有限公司鐵架拆除工作，91年7月3
    日遭落下之烤漆板擊中，面部受傷，送至鄭敦文醫院，傷口
    10公分，嗣經長庚醫院治療整型1年後，顏面尚留有7公分疤
    痕。依勞工保險條例規定，在顏面5公分以上不規則線狀痕
    ，附註中記載「與人相遇時可引起他人注意程度者」，稱之
    「顯著醜形」。原告每次出門總是躲躲閃閃，就精神健全狀
    態言，亦可說是一種殘廢，法律給予給付之目的，在於彌補
    被保險人因頭、臉、頸部傷殘所承受之精神痛苦。「頭、臉
    、頸部醜形」障害項目之附註說明中，特別強調「日常露出
    有礙外觀之醜形以及與人相遇時可引起他人注意之程度」皆
    屬醜形，原告不僅有長庚醫院整型外科醫師開據之殘廢證明
    臉疤7公分，且與人相遇時常被問起原因，明顯符合勞工保
    險條例第53 條附表即殘廢給付標準表第57項障害項目之規
    定，原告依該條例提出殘廢給付之申請，被告卻以未有明顯
    不規則狀不予給付。原告受傷屬實，遺留疤痕亦是事實，更
    有醫師開據之診斷證明書，被告不應拒予給付勞工殘廢保險
    給付。
二、按勞工保險條例第1條規定，為保障勞工生活，設立本法。
    行政機關經依職權調查仍不能或難以確定者，基於保障勞工
    生活之規範目的，寧可為有利於被保險人之認定。原告加入
    勞工保險之目的，乃在於當因個人遭受身心之障害，可受到
    一定之保障，今原告傷害已造成，卻無法享有保險權利，請
    感同身受，維護原告之權益。
被告主張：
一、按「未加入勞工保險而遭遇職業災害之勞工，雇主未依勞動
    基準法規定予以補償時，得比照勞工保險條例之標準，按最
    低投保薪資申請職業災害殘廢、死亡補助。前項補助，應扣
    除雇主已支付之補償金額。依第1項申請殘廢補助者，其身
    體遺存障害須適合勞工保險殘廢給付標準表第一等級至第十
    等級規定之項目及給付標準。雇主依勞動基準法規定給予職
    業災害補償時，第1項之補助得予抵充。」職業災害勞工保
    護法第6條定有明文。次按「被保險人因普通傷害或罹患普
    通疾病，經治療終止後，如身體遺存障害，適合殘廢給付標
    準表規定之項目，並經保險人自設或特約醫院診斷為永久殘
    廢者，得按其平均月投保薪資，依同表規定之殘廢等級及給
    付標準，一次請領殘廢補助費，．．．。被保險人領取普通
    傷病給付期滿，或其所患普通傷病經治療1年以上尚未痊癒
    ，如身體遺存障害，適合殘廢給付標準表規定之項目，並經
    保險人自設或特約醫院診斷為永不能復原者，得比照前項規
    定辦理。」勞工保險條例第53條定有明文。又依勞工保險條
    例第53條附表即殘廢給付標準表第57項障害項目「頭部、顏
    面部或頸部受損壞致遺存顯著醜形者」為第十級殘廢等級，
    給付標準220日。另該障害系列附註一規定：頭部、顏面部
    及頸部之醜形係指本表前列眼瞼、鼻及耳廓缺損以外，遺存
    於頭部、臉部及頸部日常露出有礙外觀之醜形者。附註二規
    定，「顯著醜形」依左列範圍為準：（一）在頭部遺存手掌
    大（不包括五指）以上之瘢痕者。（二）在顏面部遺存雞卵
    大以上之瘢痕或5公分以上之不規則線狀痕，或直徑3公分以
    上之組織凹陷（與人相遇時可引起他人注意之程度）者。（
    三）在頸部遺存手掌大（不包括含5指）以上之瘢痕者。（
    四）女性被保險人按第八等級給付。
二、查本件原告以於91年7月3日工作中受傷致顏面裂傷，遺留7
    公分疤痕，檢據申請職業災害殘廢補助，並檢送財團法人長
    庚紀念醫院高雄分院92年7月7日出具同日治療終止審定成殘
    之勞工保險殘廢診斷書及照片為證，該診斷書載略，「顏面
    撕裂傷，殘廢部位：顏面，殘廢詳況：顏面部遺存7 公分之
    不規則線狀痕。」。案經被告將上開殘廢診斷書及照片送請
    專科醫師審查，審查意見：「依所附照片顯示，病患顏面存
    留之疤痕屬於規則之線狀疤痕，亦無組織凹陷，與給付標準
    不符。」。據此，被告以其所患未達勞工保險殘廢給付標準
    表規定之給付標準，符合職業災害勞工保護法第6條第1項及
    第3項殘廢補助之請領要件，乃於92年10月1日以保護一字第
    09260012940號函核定所請殘廢補助應不予補助。
三、原告主張略以其臉疤7公分，並與他人相遇時可引起他人注
    意之程度，符合請領殘廢給付標準云云，查本件經被告送請
    專科醫師審查，意見如前述。又原告所患之疤痕係屬「線狀
    」疤痕，依勞工保險殘廢給付標準表規定，顏面部醜形之標
    準之一，有關「線狀」疤痕部分為遺存5公分以上之「不規
    則」線狀疤痕，因原告所患係屬平整「規則」之線狀疤痕，
    當然不符合給付標準，同樣案件亦經本院91年度訴字第4913
    號判決在案。原告之見，顯然誤解法令。
　　理  由
甲、程序方面：
    本件被告代表人於訴訟程序進行中已變更為乙○，經其聲明
    承受訴訟，核並無不合，應予准許。
乙、實體方面：
一、按「未加入勞工保險而遭遇職業災害之勞工，雇主未依勞動
    基準法規定予以補償時，得比照勞工保險條例之標準，按最
    低投保薪資申請職業災害殘廢、死亡補助。前項補助，應扣
    除雇主已支付之補償金額。依第1項申請殘廢補助者，其身
    體遺存障害須適合勞工保險殘廢給付標準表第一等級至第十
    等級規定之項目及給付標準。雇主依勞動基準法規定給予職
    業災害補償時，第1項之補助得予抵充。」職業災害勞工保
    護法第6條定有明文。次按「被保險人因普通傷害或罹患普
    通疾病，經治療終止後，如身體遺存障害，適合殘廢給付標
    準表規定之項目，並經保險人自設或特約醫院診斷為永久殘
    廢者，得按其平均月投保薪資，依同表規定之殘廢等級及給
    付標準，一次請領殘廢補助費，．．．。被保險人領取普通
    傷病給付期滿，或其所患普通傷病經治療1年以上尚未痊癒
    ，如身體遺存障害，適合殘廢給付標準表規定之項目，並經
    保險人自設或特約醫院診斷為永不能復原者，得比照前項規
    定辦理。」勞工保險條例第53條定有明文。又依勞工保險條
    例第53條附表即殘廢給付標準表第57項障害項目「頭部、顏
    面部或頸部受損壞致遺存顯著醜形者」為第十級殘廢等級，
    給付標準220日。另該障害系列附註一規定：頭部、顏面部
    及頸部之醜形係指本表前列眼瞼、鼻及耳廓缺損以外，遺存
    於頭部、臉部及頸部日常露出有礙外觀之醜形者。附註二規
    定，「顯著醜形」依左列範圍為準：（一）在頭部遺存手掌
    大（不包括五指）以上之瘢痕者。（二）在顏面部遺存雞卵
    大以上之瘢痕或5公分以上之不規則線狀痕，或直徑3公分以
    上之組織凹陷（與人相遇時可引起他人注意之程度）者。（
    三）在頸部遺存手掌大（不包括含5指）以上之瘢痕者。（
    四）女性被保險人按第八等級給付。
二、原告以91年7月3日於信立化學股份有限公司拆除鐵架工作中
    受傷致顏面裂傷，遺留7公分疤痕，檢據申請職業災害殘廢
    補助。案經被告審查，以其顏面部位遺存之疤痕未達勞工保
    險殘廢給付標準表所定之給付標準，不符合職業災害勞工保
    護法第6條第1項及第3項殘廢補助之請領要件，於92年10月1
    日以保護一字第09260012940號函核定否准所請殘廢補助在
    案。
三、原告主張略以依勞工保險條例規定，在顏面5公分以上不規
    則線狀痕，附註中記載「與人相遇時可引起他人注意程度者
    」，稱之「顯著醜形」。原告每次出門總是躲躲閃閃，就精
    神健全狀態言，亦可說是一種殘廢，．．．原告不僅有長庚
    醫院整型外科醫師開據之殘廢證明臉疤7公分，且與人相遇
    時常被問起原因，明顯符合勞工保險條例第53條附表即殘廢
    給付標準表第57項障害項目之規定，原告依該條例提出殘廢
    給付之申請，被告卻以未有明顯不規則狀不予給付。原告受
    傷屬實，遺留疤痕亦是事實，更有醫師開據之診斷證明書，
    被告不應拒予給付勞工殘廢保險給付云云。按勞工保險殘廢
    給付標準表「頭、臉、頸部醜形」障害系列附註二規定，「
    顯著醜形」依左列範圍為準：(一)在頭部遺存手掌大（不包
    括五指）以上之瘢痕者。(二)在顏面部遺存雞卵大以上之瘢
    痕或五公分以上之不規則線狀痕，或直徑三公分以上之組織
    凹陷（與人相遇時可引起他人注意之程度）者。(三)在頸部
    遺存手掌大（不包括五指）以上之瘢痕者；依以上附註二所
    示，所謂「規則」或「不規則」僅有在線狀瘢痕始有適用之
    餘地，如在帶狀或凹陷，即無判別「規則」或「不規則」之
    必要，本件原告所遺存之疤痕經被告將殘廢診斷書及照片送
    請專科醫師審查，審查意見：「依所附照片顯示，病患顏面
    存留之疤痕屬於規則之線狀疤痕，亦無組織凹陷，與給付標
    準不符。」依上開附註二 ( 二)規定，必須係不規則之線狀
    痕始符殘廢給付之要件，如為規則之線狀痕，則無論疤痕之
    長度多寡均不符殘廢給付之要件，本件原告既係遺存規則之
    線狀痕，再稽之卷附原告檢送之彩色照片，其傷口癒合平整
    ，並非係在顏面部遺存5公分以上之不規則線狀痕，或直徑3
    公分以上之組織凹陷（與人相遇時可引起他人注意之程度）
    ，而有「有礙外觀之醜形」，則原告之殘廢程度並未達頭部
    、顏面部或頸部受損壞致遺存顯著醜形之狀態，被告否准原
    告殘廢給付之申請，並無不合。
四、原告另主張勞工保險條例第1條規定，為保障勞工生活，設
    立本法。行政機關經依職權調查仍不能或難以確定者，基於
    保障勞工生活之規範目的，寧可為有利於被保險人之認定云
    云。惟查被告於審核給付案件時，除以被保險人檢附之保險
    資料、診斷書等書面資料予以審核外，如有必要，亦須另外
    徵詢專科醫師意見或實地派員訪查暸解實情等，故法令明文
    規定被告或勞工保險監理委員會為審核保險給付或爭議事項
    ，得調查有關之文件，得另行指定醫院或醫師複檢，並得通
    知出具診斷書之醫院診所檢送必要之有關診療病歷等，即雖
    以專門醫師診斷證明為依據，在無法確定給付與否及殘廢等
    級之前，尚須審酌相關病歷檢查報告、訪查報告及特約專科
    醫師所提供之專業意見等，以為審核之依據，然審查之核定
    權仍在被告，是以本件被告於審核時，除以原告檢附之殘廢
    診斷書、彩色照片等書面資料予以審核外，另將原告所送申
    請書件、殘廢診斷書及彩色照片等資料送請特約專科醫師審
    查，並徵詢專科醫師意見如前述，亦無不合，原告所訴要無
    可採。
五、綜上所述，被告否准原告殘廢給付之申請，並無違誤，審議
    審定及訴願決定予以維持，亦無不合，原告猶執前詞，訴請
    撤銷，為無理由，應予駁回。又本件為簡易案件且事證明確
    ，爰不經言詞辯論逕為判決。
據上論結，本件原告之訴為無理由，爰依行政訴訟法第233條第1
項、第98條第3項前段，判決如主文。
中　　華　　民　　國　　94　　年　 　3　　月　 31  　 日
                                  第五庭法官  黃清光
上為正本係照原本作成。
本件以訴訟事件所涉及之法律見解具有原則性者為限，始得於本
判決送達後20日內向本院提出上訴狀並表明上訴理由，如已於本
判決宣示後送達前提起上訴者，應於判決送達後20日內補具上訴
理由（均按他造人數附繕本），且經最高行政法院許可後方得上
訴。
中　　華　　民　　國　　94　　年　 　3　　月　 31  　 日
            　　　　　　　　　　　書記官  楊子鋒
